臺灣臺中地方法院小額民事判決
　　　　　 110年度沙小字第1045號
原      告  周聖涵  
訴訟代理人  劉靜芬律師
被      告  黃文珊  
訴訟代理人  蔡勝雄  
上列當事人間請求返還定金事件，本院於民國111年8月25日言詞
辯論終結，判決如下：
    主      文
被告應給付原告新臺幣38,000元，及自民國110年11月14日起至
清償日止，依照週年利率5％計算之利息。
原告其餘之訴駁回。
訴訟費用新臺幣1,000元，其中新臺幣655元由被告負擔，餘由原
告負擔。
本判決第一項得假執行。但被告如以新臺幣38,000元為原告預供
擔保，得免為假執行。
原告其餘假執行之聲請駁回。
    事實及理由
一、原告主張：原告與被告於民國109年8月23日簽訂預備托育契
    約書，契約書中明定原告於簽約時先行支付新臺幣（下同）
    58,000元給被告，雙方預定於110年2月1日簽立正式托育契
    約，58,000元之定金得抵扣當月月費，原告亦於109年8月24
    日匯款58,000元給被告。後來原告雙胞胎子女早產，必須在
    月子中心照顧至矯正年齡一個月大，是到110年2月16日仍無
    法離開月子中心，因此原告在與被告通話中，原先商議於11
    0年2月17日開始臨托之情形不符合醫院之建議，亦無法達到
    原告子女最佳照顧狀況。故原告遂告知被告於110年3月1日
    起開始托育，但被告竟表示原告因為違約，所以58,000元不
    願返還給原告，也拒絕與原告履行後續正式簽約之責任。原
    告屢向被告催告應於限定期限內履行簽定正式托育契約之義
    務，被告均拒絕。因為被告拒絕履行與原告簽立正式托育契
    約之行為，已違反其應盡之義務，原告則以起訴狀為解除契
    約之意思表示，並請求被告返還58,000元。為此，爰依契約
    之法律關係提起本件訴訟請求被告給付。並請求法院判決：
    （一）被告應給付原告58,000元整，及自109年8月25日起至
    清償日止按年利率5％計算利息。（二）如受有利判決，願供
    擔保，請准宣告假執行。（三）訴訟費用由被告負擔。
二、被告抗辯：原告主張110年2月1日沒有簽訂合約，這是因為
    原告不願簽立，並不是我不願意簽，原因是原告認為我的費
    用過高，而且原告於110年1月5日就出院了，表示嬰兒是沒
    有問題的，如果真的是因為早產，為何不在110年1月24日就
    跟我說，而是後來才表示我的費用過高。原告提出的診斷書
    是在110 年2月16日，已經超過2月1日起托日了，而且診斷
    書只是建議在月子中心，但並非絕對。另原告主張的托育安
    全性，因為我根本沒有受托，所以沒有安全性問題。原告八
    月份跟我訂約到現在，我付出的成本比原告給我的定金還多
    。原告說契約不成立，但契約是雙方合意訂立，與原告所述
    有出入。原告所提臨時托育服務協議書那是對方為了申請社
    會資源，使用臺中市政府社會局兒童臨時托育補助計畫所簽
    立的臨時協議書，並非本約的月託契約書，所以我不瞭解我
    不知道她提示這部分的用意為何。另我並沒有同意8,000元
    以及三月份正式的托育，我不知道她從何得知我有跟她約定
    上面講的托育方式，請原告舉證。而且第一次協調會她也說
    不讓我收托，當天是2月3日，我們是從2月1日起托，那我們
    來從2月3日起正式簽立，但原告還是不願意給托。並聲明：
    請求駁回原告之訴，訴訟費用由原告負擔。
三、法院之判斷：
（一）原告主張，兩造於109年8月23日簽定預備托育契約書，原
      告並於109年8月24日匯款58,000元給被告之事實，已據提
      出預備托育契約書、匯款單為據，此且為被告所未爭執，
      應可採信。
（二）按契約有預約及本約之分。其因當事人由他方受有定金，
      依民法第248條規定，視為成立之契約。究為「本約」抑
      係「預約」，應依其情事解釋當事人之意思訂之，不得謂
      凡有定金之授受者，即概視為已成立本約。且預約與本約
      ，兩者異其性質及效力，預約權利人僅得請求對方履行訂
      立本約之義務，不得逕依預定之本約內容請求履行。而托
      育預約，非不得就托育日期及費用之範圍先為擬定，作為
      將來訂立本約之張本，但不能因此即認托育本約業已成立
      。本件依兩造簽定之預備托育契約書記載，兩造簽定預約
      之目的在於「保障甲、乙方正式托育合約生效前預定托育
      名額之取得。」，亦即此預約僅在於正式托育合約生效前
      取得預定托育名額，則該契約之性質應屬於預約，雙方之
      權利義務內容仍應以正式托育合約內容為依據。
（三）本件原告雖主張，因原告早產，故發生不可歸責於原告之
      事由依法解除契約云云。然本院認為，原告無法開始托育
      ，並非無法於110年2月1日簽定正式契約，正式契約內對
      於契約生效日亦可另為約定，原告所稱無法於110年2月1
      日開始托育云云，顯然與雙方是否可於110年2月1日簽定
      正式契約無關。原告以此為由，主張因非可歸責於原告之
      事由發生解除雙方簽定之預約云云，應無可採。
（四）又預約當事人一方不履行訂立本約之義務負債務不履行責
      任者，他方得依債務不履行相關規定請求損害賠償，賠償
      範圍包括所受損害及所失利益。其依預約可得預期訂立本
      約而獲履行之利益，依民法第216條第2項規定，視為所失
      利益；惟當事人於本約訂立前，原不得逕依預定之本約內
      容請求履行，他方就此既尚不負給付義務，其預為給付之
      準備，縱有損失，亦不能認係因預約不履行所受之損害。
      依據預備托育契約書記載：「本定金於正式合約生效日11
      0年2月1日起得抵扣當月月費。如家長違約，則無須退還
      定金，留給保母作為補償。」則原告所給付之58,000元應
      係作為預約之違約金，亦即原告未依預約約定簽定正式契
      約之損害賠償。
（五）約定之違約金額過高者，法院得減至相當之數額，民法第
      252條定有明文。本院認為，當事人於本約訂立前，原不
      得逕依預定之本約內容請求履行，他方就此既尚不負給付
      義務，其預為給付之準備，縱有損失，亦不能認係因預約
      不履行所受之損害，被告所稱，其付出的成本比原告的定
      金還多云云，應無可採。經審酌兩造預約約定之內容、債
      務人若能如期履行債務時，債權人可享受之一切利益等情
      況，認定兩造所約定之違約金顯屬過高，爰依民法第252
      條規定，應核減至2萬元為適當。準此，原告僅得請求被
      告給付超過2萬元部分之違約金即38,000元（計算式：000
      00-00000＝38000），超過此部分之請求，礙難准許。
（六）原告依據契約解除及不當得利之法律關係，請求被告返還
      58,000元，並無理由。但其依據民法第252條主張違約金
      過高，於超過20,000元即38,000元部分屬於不當得利，應
      有理由，應予准許。
（七）給付無確定期限者，債務人於債權人得請求給付時，經其
      催告而未為給付，自受催告時起，負遲延責任。其經債權
      人起訴而送達訴狀，或依督促程序送達支付命令，或為其
      他相類之行為者，與催告有同一之效力；又遲延之債務，
      以支付金錢為標的者，債權人得請求依法定利率計算之遲
      延利息。但約定利率較高者，仍從其約定利率；應付利息
      之債務，其利率未經約定，亦無法律可據者，週年利率為
      百分之五，民法第229條第2項、第233條第1項及第203條
      分別定有明文。本件原告對被告之不當得利債權，核屬無
      確定期限之給付，自應經原告催告而未為給付，被告始負
      遲延責任。準此，原告請求被告自民事起訴狀繕本送達之
      次日即110年11月14日起，依照年息5％計付遲延利息，核
      無不合，逾此部分之利息請求，為無理由，應予駁回。　
四、本件原告勝訴部分係適用小額程序而為被告敗訴之判決，依
    民事訴訟法第436條之20規定，應依職權宣告假執行，並依
    職權為被告得預供擔保免為假執行之諭知。至於原告請求不
    被允許部分的假執行聲請沒有理由，應予駁回。併依同法第
    436條之19第1項規定，確定本件訴訟費用額為1,000元，依
    民事訴訟法第79條，命由被告負擔其中655元，餘由原告負
    擔。
中　　華　　民　　國　　111 　年　　9 　　月　　6 　　日
                        臺灣臺中地方法院沙鹿簡易庭
                            法  官  劉國賓
以上為正本，係照原本作成。
如不服本判決，應於送達後廿日內，以判決違背法令為理由，向
本院提出上訴狀並表明上訴理由（上訴理由應表明一、原判決所
違背之法令及其具體內容；二、依訴訟資料可認為原判決有違背
法令之具體事實），如於本判決宣示後送達前提起上訴者，應於
判決送達後廿日內補提上訴理由書（須附繕本）。
中　　華　　民　　國　　111 　年　　9 　　月　　6 　　日
                            書記官  張隆成